臺灣高等法院刑事判決　　　　　　　 93年度上易字第2132號
上　訴　人
即　被　告　乙○○
選任辯護人　廖威淵律師
上列上訴人因侵占案件，不服臺灣桃園地方法院九十三年度易字
第一六０號，中華民國九十三年十月二十九日第一審判決（起訴
案號：臺灣桃園地方法院檢察署九十一年度調偵字第三一六號）
提起上訴，本院判決如下：
    主　文
原判決撤銷。
乙○○意圖為自己不法之所有，而侵占所持有他人之物，處有期
徒刑捌月。
  事 實
一、乙○○於民國（下同）八十九年九月間，邀甲○○○投資購
    買坐落新竹縣新埔鎮○○○○段北打鐵坑小段三一八地號土
    地一筆（以下簡稱：系爭土地），且表示系爭土地轉售所得
    利潤按出資比例分配，甲○○○乃同意投資新臺幣（下同）
    二百二十萬元，約占全部出資之百分之二十二，並於八十九
    年九月二十七日交付現金二百二十萬元予乙○○，約定由乙
    ○○全權處理土地投資事宜，俟系爭土地賣出後，再由乙○
    ○將上開投資本金及所得利潤交付予甲○○○。嗣於八十九
    年十月四日，乙○○以另一投資人張龍基之名義，與系爭土
    地之地主卓鍾美妹簽訂不動產買賣契約，總價金為九百二十
    萬元，惟乙○○於給付第一期之簽約款二百萬元後，發現系
    爭土地上有高壓電塔通過，遂與卓鍾美妹協議將系爭土地分
    割為同地段三一八、三一八之四、三一八之五地號等三筆土
    地，並由乙○○代為尋找買主將上開土地轉售他人，卓鍾美
    妹乃於八十九年十二月三十一日將該地段三一八之五地號土
    地出售予連文魁，總價金為二百七十二萬元（含買方服務費
    ），再於九十年四月十二日將該地段三一八、三一八之四地
    號土地出售予黃武光，總價金為七百萬元，並約定系爭土地
    之買賣價金由連文魁及黃武光支付予原地主卓鍾美妹，乙○
    ○再向卓鍾美妹收取應扣減之差額。詎乙○○於取得上開價
    金，依約定計算應分配甲○○○投資之本金及轉售所得利潤
    共二百三十三萬元後，竟意圖為自己不法所有，將其持有尚
    屬合夥應分配給甲○○○之該筆款項侵占入己，存入其設在
    新竹國際商業銀行帳號00000000000號活期存款
    帳戶內，作為其個人炒作股票之資金，投資於其設在日盛證
    券股份有限公司帳號一０四五八之四號帳戶進行股票交易買
    賣，嗣因股票投資失利，無法依約與甲○○○進行結算，遂
    先於九十一年二月五日給付甲○○○三十三萬元，而甲○○
    ○因歷次催討餘款二百萬元未果提出告訴，始查知上情。
二、案經甲○○○訴請臺灣桃園地方法院檢察署檢察官偵查起訴
    。
　　理　由
一、上訴人即被告乙○○對於上揭犯罪事實坦承不諱，核與告訴
    人甲○○○於偵查中及原審準備庭指訴之情節相符，並經證
    人卓鍾美妹、張龍基、戴瑞月及黃武光於檢察官偵查中證述
    明確，復有被告書立之收據影本一紙、卓鍾美妹與張龍基於
    八十九年十月四日簽訂之不動產買賣契約書、黃武光與卓鍾
    美妹於九十年四月十二日簽訂之不動產買賣契約書、九十年
    六月二十日簽訂之買賣土地協議書、前揭地號土地登記謄本
    各一份、新竹國際商業銀行總行九十二年十二月十八日竹商
    銀業管字第０九二一四三八八號函所附往來明細表一份及日
    盛證券股份有限公司九十二年十二月十日（九二）日證管字
    第九六三號函所附有價證券買賣對帳單一份在卷可稽，事證
    明證，上訴人犯行，堪予認定。
二、核被告所為係犯刑法第三百三十五條第一項侵占罪。按背信
    罪與業務侵占罪間之關係，前者為一般之違背任務犯罪，後
    者則專指持有他人所有物，以不法意思，變更持有為所有，
    而侵占入己。因此，為他人處理事務之人所為之侵占，乃特
    殊之背信行為，如侵占罪成立時，雖其行為合於背信罪之構
    成要件，亦祗能論以侵占罪，不再論以背信罪，最高法院二
    十七年滬上字第七二號、四十二年台上字第四○二號、五十
    一年台上字第五八號判例著有明文，可資參照，是本件被告
    不再論以背信罪，原審認被告邀同告訴人甲○○○出資二百
    二十萬元，共同投資購買土地，轉賣他人獲利了結後，將甲
    ○○○應獲得之利潤及收回之購買土地本金計二百三十三萬
    元供己買賣股票之侵占犯行，係犯刑法第三百四十二條第一
    項之背信罪，因而變更起訴法條予以論罪，尚有未洽。被告
    上訴意旨指摘原判決認事用法不當，且已與告訴人達成和解
    ，償還部分價款請求輕判非全無理由，自應由本院予以撤銷
    改判。爰審酌被告犯罪之動機在謀取一己之私利，被害之告
    訴人又僅為一般市井小民，而非有萬貫家財之人，被告於案
    發後雖陸續將部分款項返還告訴人，於本院審理中亦已與告
    訴人達成和解，惟未應告訴人之請求提供擔保，迄今尚有高
    達六十七萬元之金額未還清，致告訴人畢生之積蓄未獲保障
    ，及被告並無犯罪前科，素行尚佳，且犯後已坦承犯行等一
    切情狀，量處如主文所示之刑，以示懲儆。
據上論斷，應依刑事訴訟法第三百六十九條第一項前段、第三百
六十四條、第二百九十九條第一項前段、刑法第三百三十五條第
一項、罰金罰鍰提高標準條例第一條第一項前段，判決如主文。
本案經檢察官田炳麟到庭執行職務。
中　　華　　民　　國　　94　　年　　1 　　月　　26　　日
                  刑事第十二庭審判長法  官  劉景星
                                    法  官  陳博志
                                    法  官  黃金富
以上正本證明與原本無異。
不得上訴。
                                    書記官  江采廷
中　　華　　民　　國　　94　　年　　1 　　月　　27　　日
附錄：本判決論罪科刑法條全文
刑法第三百三十五條第一項：
意圖為自己或第三人不法之所有，而侵占自己持有他人之物者，
處五年以下有期徒刑、拘役或科或併科一千元以下罰金。
